【裁判字號】    88,交上易,260
【裁判日期】    890111
【裁判案由】    過失致死
【裁判全文】
臺灣高等法院高雄分院刑事判決          八十八年度交上易字第二六號
    上  訴  人  臺灣高雄地方法院檢察署檢察官
    被      告  甲○○
右上訴人因被告過失致死案件，不服臺灣高雄地方法院八十八年度交易字第二一三號
中華民國八十八年十月十五日第一審判決（起訴案號：臺灣高雄地方法院檢察署八十
七年度偵字第一八三八六號），提起上訴，本院判決如左：
      主      文
原判決撤銷。
甲○○因過失致人於死，處有期徒刑陸月，如易科罰金，以佰元折算壹日。
      事      實
甲○○無汽車駕駛執照；民國八十七年七月十日零時許下雨天，陳某駕駛車號ＹＶ—
三０七五號自用小客車，沿高雄縣鳳山市○○路往大寮（由北往南）方向行駛至陸軍
官校圍牆處時，甲○○應能注意，竟疏於注意車前狀況，致撞及前方由蘇彩華騎乘之
車號ＬＣＹ—九三０號機車，蘇彩華人車倒地後，甲○○乃夥同車上之乘客李巨政、
陳建維等人將之送往鳳山市大東醫院，嗣經該院轉送高雄縣長庚紀念醫院急救後延至
同日上午三時許，蘇彩華因頭胸外傷出血不治死亡。案經高雄縣警察局鳳山分局移送
臺灣高雄地方法院檢察署檢察官偵查起訴。
      理      由
一、訊據被告甲○○否認有何駕車肇事致人於死之犯行，辯稱：伊於上揭時地駕車經
    過，在五、六部車距離時看到一名女子（指死者蘇彩華）倒在鳳林路，連同一部
    機車亦倒在路中，伊就和姪子李巨政、陳建維把該女子送大東醫院，伊只是好心
    把女子送醫，醫院有記下伊車牌，之後，他們就走了，伊並沒有撞到那名女子等
    語。
二、經查，證人彭仁寶警訊證稱：「我於七月九日晚十時四十五分從大發工業區騎機
    車返家時經鳳林路往鳳山方向時，看見對面車道二盞大燈（汽車）在後，一盞小
    燈在前（機車），要與我機車交會時距離約十公尺，我聽到一聲巨響，就緊急剎
    車，看發生何事，看見一支拖鞋飛到我的旁邊，我看到一個人穿雨衣躺在汽車右
    前輪底下（沒有壓到人），摩拖車跑到我的後方對面車道，人與機車距離約七－
    八公尺，我當時在現場等看汽車駕駛人如何處理，結果有四個男的下車，三個人
    穿黑上衣，其中一人穿白上衣，下來四個人，車門都沒關，大燈也沒關，雨刷也
    在動作中，引擎發動中，圖中編號４的男子穿黑上衣說一句台語：「趕快打電話
叫救護車。」，圖中號穿黑上衣男子往前走察看躺在車子下的人，號往
    車子後跑找電話，駕駛人下車看過傷者後說一句台語「送大東醫院」，我向
    號駕駛人說：「需不需要幫忙」，他們都不理我，號就繞過我機車前面到被撞
    機車旁邊站在那裡，合力將受傷者抬到汽車後座由後門右方抬進去，號
    駕駛人繞過汽車前方關左後門要上駕駛座時，號穿白上衣男子說「我在這裡等
    警察」當號說完時，號就關駕駛門將傷者送大東醫院，當時汽車是倒車迴轉
    離開直接往大東醫院，我回頭看時號還站在原地不動，我就騎機車到大東醫院
    看是否將傷者送醫，我到達時就看到ＹＶ－三０七五自小客車停在急診室門口，
    我當時在大東醫院門口停留要確認是否為ＹＶ－三０七五將傷者送醫，我在醫院
    外面看到號駕駛人在急診室內我才離開回家。」該證人於本院作證時，仍堅稱
    ：「被害人的身體與保險桿是平行，也可說是在車子底下」，按被告果真停車救
    人，其停車位置應與被害人保持相當距離，不可能將車直駛至被害人身邊，將被
    害人置於前保險桿下，再如非被告車肇事，被告車上之人，不可能在場說要留於
    現場等警察；至於被告及同車證人李巨政、陳建維於偵審中雖供稱我們見到一位
    女孩子躺在地上，我們車約離死者五公尺，我們三人把那女子抬上車後座，改由
    李巨政開車送那女子到大東醫院，我們沒有撞到那名女子云云，參酌被告甲○○
    及證人李巨政經原審送請法務部調查局對之進行測謊鑑定，呈情緒波動之反應，
    堪認被告及該二證人所供係卸責迴護之詞，不足採信；又被告於肇事後當天凌晨
    半夜雖經警通知駕駛上開小客車到派出所檢查，並無任何擦撞痕跡，亦無更換車
    牌或輪圈蓋之跡象，此經證人即警員劉國森原審證述：我回警局查肇事車號碼，
    再通知被告來警局，我有很仔細看上開ＹＶ—三０七五號車子外觀，並無擦撞痕
    跡，警員黃枝鋒也在場檢查這車有無刮痕，但未發現，我們也有注意車牌有無被
    換過，但無被換過之痕跡，被告車是深夜十二點多檢查，被告應無法更換等語。
    然下雨天之擦撞，未必留下明顯痕跡，肉眼未檢查出擦撞痕跡，不能代表無擦撞
    ，故警員劉某之證詞，不能做為被告無肇事之證據；此外被害人蘇彩華因車禍致
    頭胸外傷性出血致死，亦經檢察官督同法醫師相驗屍體，填有相驗屍體證明書一
    紙在卷可證，並有交通事故調查報告表及現場照片附卷為憑，而被告無照駕駛該
    車，亦為被告於原審供明，故被告罪證明確，犯行應可認定。
三、按汽車行駛時，駕駛人應注意車前狀況，並隨時採取必要之安全措施，道路交通
    安全規則第九十四條第三款定有明文；被告於前述時地，應能注意車前狀況，竟
    疏不注意而擦撞前車肇事，自應負過失責任，且被害人之死亡，與被告之過失有
    相當因果關係，被告所為，係犯刑法第二百七十六條第一項過失致死罪，被告無
    照駕車，應依道路交通管理處罰條例第八十六條第一項規定，加重其刑。
四、原審不察，遽予無罪之諭知，自有未洽，檢察官上訴意旨，指摘原判決不當，非
    無理由，自應予撤銷改判，爰審酌被告肇事後，能即時將被害人送醫，尚不無可
    取之處，而當時係下雨天，被告過失情節亦非重大等一切情狀，量處有期徒刑六
    月，並諭知如易科罰金，以佰元折算壹日。
據上論結，應依刑事訴訟法第三百六十九條第一項前段、第三百六十四條、第二百九
十九條第一項前段、刑法第二百七十六條第一項、第四十一條、道路交通管理處罰條
例第八十六條第一項、罰金罰鍰提高標準條例第一條前段、第二條，判決如主文。
本案經檢察官朱文彬到庭執行職務。
中    華    民    國     八十九     年       一       月     十一       日
                              臺灣高等法院高雄分院刑事第六庭
                                  審判長法官  陳吉雄
                                        法官  周賢銳
                                        法官  江泰章
右正本證明與原本無異。
不得上訴。
                                      書記官  黃一秋
中    華    民    國     八十九     年       一       月     十三       日
附錄：本判決論罪科刑法條：
刑法第二百七十六條第一項
因過失致人於死者，處二年以下有期徒刑、拘役或二千元以下罰金。
                                                                        Ｂ


司法院資訊處製作；財團法人民間司法改革基金會備份。
